臺灣新北地方法院行政訴訟判決
111年度交字第647號
原      告  周桓傑  
被      告  新北市政府交通事件裁決處
                      設新北市○○區○○路○段000號2樓
代  表  人  李忠台    住同上
訴訟代理人  黃曉妍    律師
                      住台北市○○區○○○路○段0號5樓之
                        1
上列當事人間因交通裁決事件，原告不服被告民國111年8月15日
新北裁催字第48-AE0000000號裁決，向本院提起行政訴訟，本院
判決如下：
    主  文
一、原告之訴駁回。
二、訴訟費用新臺幣參佰元由原告負擔。
    事實及理由
壹、程序方面：
一、原告不服被告所為道路交通管理處罰條例第8條之裁決而提
    起撤銷訴訟，依行政訴訟法第237條之1，應適用交通裁決事
    件訴訟程序。本件因卷證資料已經明確，本院依同法第237
    條之7規定，不經言詞辯論，直接裁判。
二、111年8月15日新北裁催字第48-CU0000000號處分，經被告檢
    視本件採證影像，認原告駕駛系爭汽車行經於寶高路120號
    時，該路口當時有行人行走車道上，系爭汽車跨越雙黃線之
    舉顯為閃避該行人，遂同意撤銷本件第48-CU0000000號處分
    ，此有111年11月2日新北裁申字第1115545595號新北市政府
    交通事件裁決處函在卷可稽（見本院卷第37頁），是以本件
    審理標的為111年8月15日新北裁催字第48-AE0000000號裁決
    ，附此敘明。
貳、實體方面：
一、爭訟事實概要：緣原告周桓傑駕駛車牌號碼000-0000號營業
    小客車（下稱系爭汽車、車主：大裕交通有限公司），於民
    國（下同）111年4月15日09時50分，行經文山區老泉街6號
    處，因有「跨越分向限制線駛入來車道」之違規行為，經民
    眾於111年4月19日檢具違規資料向臺北市政府警察局文山第
    一分局（下統稱原舉發機關）檢舉，經認定違規屬實，於11
    1年5月4日填製北市警交字第AE0000000號舉發違反道路交通
    管理事件通知單予以舉發，記載應到案日期為111年6月20日
    前，案件於111年5月4日移送被告，並於111年5月9日合法送
    達於車主，車主於收受上述舉發通知單後，依道路交通管理
    處罰條例第85條第1項規定向被告為違規移轉駕駛人之申請
    ，被告遂於111年7月1日向駕駛人為歸責通知，而該通知書
    於111年7月5日合法送達駕駛人，被告依原告之申請及上開
    查證結果，認有「不依規定駛入來車道」之違規行為，於11
    1年8月15日依道路交通管理處罰條例(下稱處罰條例)第45條
    第1項第3款、第63條第1項第1款及違反道路交通管理事件統
    一裁罰基準及處理細則等規定，製開第48-AE0000000號違反
    道路交通管理事件裁決書，裁處原告「罰鍰新臺幣900元整
    ，並記違規點數1點。」，原告不服，遂提起本件行政訴訟
    。
二、原告起訴主張及聲明：
㈠、主張要旨：
⑴、我因閃路上行人跨越車道，但路很小，又是彎道，沒人行道
    ，路邊又是停車格，行人只能走在路上，而且罰單照片也有
    拍到行人。
⑵、又因為所在的地區是文山區和新店區的界線，同一個事項，
    分別被罰共2次，新店罰CU0000000號，時間111年4月15日9
    時50分；文山區罰AE0000000號裁決，時間111年4月15日9時
    50分，真的是道路設計不良。
㈡、聲明：⑴原處分撤銷。⑵訴訟費用由被告負擔。
三、被告答辯及聲明：
㈠、答辯要旨：
⑴、關於原告所指於同時間重複開罰一事，雖本案均為民眾檢舉
    事件，然參酌上開臺北高等行政法院110年度交上字第203號
    判決內容，其違規行為數之認定仍應類推適用處罰條例第85
    條之1第2項第1款規定，經查，原告分別於「新店區寶高路1
    20號」、「文山區老泉街6號附近」違犯同一處罰條例行為
    ，雖違規時間相同，惟其違規地點不同且行為間已經一個路
    口相隔，為各自獨立之不同行為，有原告違規行向示意街景
    圖(被證7)在卷可稽，故原舉發單位予以連續舉發，並未違
    處罰條例第85條之1及裁罰細則第23條第1項第2款規定，是
    本件舉發程序於法要無違誤，且如上述說明，第48-CU00000
    00號處分業經被告撤銷，自無一罪二罰情形存在之可能，合
    先敘明。
⑵、經檢視本件檢舉影像內容(附件一「d8f3ef21801fca1f36acd3
    58a712b0bd_00000000_0000000000_1_ATTACH3.mp4」，畫面
    時間: 09:50:46至09:50:48)及影像截圖(被證2)，原告駕駛
    系爭汽車行駛於文山區老泉街上，系爭路段路面劃有雙黃實
    線，該標線清晰且無斑駁致無法辨識之情存在，依上開設置
    規則該標線用以分隔對向車道之用，雙向禁止超車、跨越或
    迴轉，然於畫面時間09:50:46至09:50:48，原告跨越路面雙
    黃實線，並以跨越行駛之姿向前行駛一段距離，綜上事證，
    勘認原告確於上述時、地有「跨越分向限制線駛入來車道」
    之違規，被告據此依處罰條例第45條第1項第3款及第63條第
    1項第1款作成罰鍰及記點處分，應無違誤。
⑶、原告固以道路設計有問題等語為辯，然參考上開說明，本件
    違規路段之路面均確實劃有分向限制線，且標線清晰，客觀
    尚並未存有誤認或無法辨識之情，行經用路人應得清楚預見
    ，原告自應受該標線之拘束，至道路設計問題並非被告管轄
    之事務範圍，若有疑義應向該路段標誌、標線設置之權責主
    管機關陳述反映，促其檢討改善，惟在該路段之交通管制設
    施設置未依法定程序變更前，所有用路人仍應有遵守之義務
    ，是原告主張並不足作為解免其行政法上義務之事由，元處
    分之作成於法有據，應予以維持。
⑷、再者，原告既為合法考領汽車駕駛執照之人，有汽車車籍查
    詢資料及駕駛人基本資料（被證8）為憑，且原告以駕駛為
    業之職業駕駛人，其對上述規定應知之甚詳，並應確實遵守
    ，且其應負之注意義務程度較諸一般駕駛人應為更高。是原
    告前揭所述，無非單方所執之詞，委無足取。綜上所述，被
    告依法裁處，應無違誤。原告之訴為無理由，陳請判決如答
    辯聲明所載，以維法紀。
㈡、聲明：⑴原告之訴駁回。⑵訴訟費用由原告負擔。
四、爭點事項：
㈠、原告主張路很小，又是彎道，沒人行道，路邊又是停車格，
    行人只能走在路上，是否構成免責事由？
㈡、原告主張有道路設計不良，一個事項，分別被罰共2次，有違
    一行為不二罰原則，理由是否可採？
五、本院的判斷：
㈠、前提事實：爭訟概要欄所載之事實，除上開爭點外，其餘事
    實業為原告於起訴狀所不爭執，並有111年11月2日新北裁申
    字第1115545595號新北市政府交通事件裁決處函（見本院卷
    第37頁）、民眾檢舉資料、新北市警交大字第CU0000000號
    舉發違反道路交通管理事件通知單、案件移送記錄及合法送
    達資料、違規紀錄、歸責通知書及其送達證書、新北裁催字
    第48-CU0000000號、第48-AE0000000 號違反道路交通管理
    事件裁決書及送達證書、新北市政府警察局新店分局111年1
    0月12日新北警店交字第1114154125號函、臺北市政府警察
    局文山第一分局111年10月13日北市警文一分交字第0000000
    000號函、GOOGLE現場街景圖、違規行向示意街景圖、汽車
    車籍查詢資料及駕駛人基本資料、採證光碟、北市警交字第
    AE0000000號等（見本院卷第57-123頁）資料附卷可稽，此
    事實應堪予認定。
㈡、本件應適用之相關法令：　
⑴、道路交通標誌標線號誌設置規則第149條第1項第1款第8目：
    「標線依其型態原則上分類如下：一、線條以實線或虛線標
    繪於路面或緣石上，用以管制交通者，原則上區分如下：…㈧
    雙黃實線設於路段中，用以分隔對向車道，並雙向禁止超車
    、跨越或迴轉。」
⑵、道路交通標誌標線號誌設置規則第165條第1項、第2項：「分
    向限制線，用以劃分路面成雙向車道，禁止車輛跨越行駛，
    並不得迴轉。本標線為雙黃實線，線寬及間隔均為一○公分
    。除交岔路口或允許車輛迴轉路段外，均整段劃設之。」。
⑶、道路交通管理處罰條例第45條1項第3款：「汽車駕駛人，爭
    道行駛有下列情形之一者，處新臺幣六百元以上一千八百元
    以下罰鍰：三、不依規定駛入來車道。」。
⑷、道路交通管理處罰條例第63條第1項第1款：「汽車駕駛人有
    下列各款所列條款之一者，除依原條款處罰鍰外，並予記點
    ：一、有第三十三條第一項、第二項、第三十八條第一項、
    第四十條、第四十五條、第四十七條第一款至第三款、第四
    十八條、第四十九條或第六十條第二項第一款、第二款情形
    之一者，各記違規點數一點。」。
⑸、道路交通管理處罰條例第85條第1項：「本條例之處罰，受舉
    發違反道路交通管理事件之受處罰人，認為受舉發之違規行
    為應歸責他人者，應於舉發違反道路交通管理事件通知單應
    到案日期前，檢附相關證據及應歸責人相關證明文件，向處
    罰機關告知應歸責人，處罰機關應即另行通知應歸責人到案
    依法處理。逾期未依規定辦理者，仍依本條例各該違反條款
    規定處罰。」
⑹、違反道路交通管理事件統一裁罰基準及處理細則第23條第1項
    第2款規定:「民眾依第二十條檢舉違反道路交通管理事件，
    有下列情形之一者，公路主管或警察機關機關不予舉發：二
    、同一違規行為再重複檢舉。」
⑺、按「本細則依道路交通管理處罰條例第九十二條第四項規定
    訂定之。」、「處理違反道路交通管理事件之程序及統一裁
    罰基準，依本細則之規定辦理。前項統一裁罰基準，如附件
    違反道路交通管理事件統一裁罰基準表。」，違反道路交通
    管理事件統一裁罰基準及處理細則第1條、第2條第1項、第2
    項分別亦有明定，是違反道路交通管理事件統一裁罰基準及
    處理細則即係基於法律之授權所訂定，而該處理違反道路交
    通管理事件之統一裁罰基準（即「違反道路交通管理事件統
    一裁罰基準表」）已考量「違反事件」、「法條依據」、「
    法定罰鍰額度或其他處罰」、「違規車種類別或違規情節」
    、「期限內繳納或到案聽候裁決者」、「逾越應到案期限30
    日內，繳納罰鍰或到案聽候裁決者」、「逾越應到案期限30
    日以上60日以內，繳納罰鍰或到案聽候裁決者」、「逾越應
    到案期限60日以上，繳納罰鍰或逕行裁決處罰者」等因素，
    作為裁量之標準，並未違反授權之目的及裁量權之本質，是
    其不僅直接對外發生效力，且被告亦應受其拘束而適用之。
㈢、依採證照片所示（見本院卷第83頁）：原告駕駛系爭汽車行
    駛於文山區老泉街上，系爭路段路面劃有雙黃實線，該標線
    清晰且無斑駁致無法辨識之情存在，依上開道路交通標誌標
    線號誌設置規則第149條第1項第1款第8目、第165條第1項、
    第2項規定，該標線用以分隔對向車道之用，雙向禁止超車
    、跨越或迴轉，原告跨越路面雙黃實線，並以跨越行駛之姿
    向前行駛，參以GOOGLE現場街景圖、違規行向示意街景圖（
    見本院卷第111-115頁）等事證，足認原告於上述時、地確
    有「不依規定駛入來車道」之違規行為，被告據此依道路交
    通管理處罰條例第45條第1項第3款及第63條第1項第1款作成
    罰鍰及記點處分，核無違誤。
㈣、原告以上開主張要旨置辯。惟查：
⑴、按行政違規行為之次數並非純粹以自然行為概念為界定標準
    ，而應從法規範所欲維護之法益狀態予以評價。易言之，藉
    由違規受不法利益之情形，倘不論違規行為時間之久暫，一
    概論以單一行為之行政責任，勢必誘使違規者長時間侵害法
    益，以圖得超出罰鍰額度之不當利益，將造成法秩序失衡之
    不公義現象。故從法規範之精神及其目的以觀，如立法者基
    於達成特定行政管制之目的，已擬制規定以侵害法益之時間
    長度作為量化及區隔違反公法義務之次數者，則行為人雖以
    自然意義之一行為侵害同一法益，但因其侵害法益之時間長
    度已超過法律就單一違規行為所設定之評價標準者，仍應成
    立數個獨立之違規行為，分別論處其行政責任（臺北高等行
    政法院110年度交上字第203號判決意旨參照）。其違規行為
    數之認定仍應類推適用處罰條例第85條之1第2項第1款規定
    ，經查，本件原告分別於「新店區寶高路120號」、「文山
    區老泉街6號附近」違犯同一處罰條例行為，雖違規時間相
    同，惟其違規地點不同且行為間已經一個路口相隔，為各自
    獨立之不同行為，有原告違規行向示意街景圖（見本院卷第
    115頁）在卷足佐，故原舉發單位予以連續舉發，並未違處
    罰條例第85條之1及裁罰細則第23條第1項第2款規定，是本
    件舉發程序於法要無違誤，況第48-CU0000000號處分業經被
    告撤銷，自無一罪二罰情形，原告所指於同時間重複開罰一
    事顯屬無據。
⑵、又道路設計不良，乃主管機關之「設置行為」，即屬一種「
    公告」措施，故具規制作用的道路設計對外設置完成時
    ，即發生效力。人民對該道路設計之行政處分如有不服，自
    得循序提起訴願及撤銷訴訟尋求救濟。本件違規路段之路面
    確實劃有分向限制線，且標線清晰，客觀尚並未存有誤認或
    無法辨識之情，行經用路人應得清楚預見，原告自應受該標
    線之拘束，依上所述，道路設計問題並非被告管轄之事務範
    圍，若有疑義應向設置之權責主管機關陳述反映，促其檢討
    改善，惟在該路段之交通管制設施設置未依法定程序變更前
    ，所有用路人仍應有遵守之義務，是原告主張道路設計有問
    題，並不足作為解免其行政法上義務之事由，原處分之作成
    於法有據。
㈤、原告既為合法考領汽車駕駛執照之人，有汽車車籍查詢資料
    及駕駛人基本資料（見本院卷第117-119頁）為憑，且原告
    以駕駛為業之職業駕駛人，其對上述規定應知之甚詳，並應
    確實遵守，且其應負之注意義務程度較諸一般駕駛人應為更
    高。是原告前揭所述，無非單方所執之詞，委無足取。綜上
    所述，被告依法裁處，應無違誤。
六、本件判決基礎已經明確，兩造其餘的攻擊防禦方法與訴訟資
    料，經本院斟酌後，核與判決結果不生影響，無一一論述及
    調查之必要，一併說明。
七、結論：原處分均無違誤，原告訴請撤銷為無理由，應予駁回
    。本件第一審裁判費300元，應由敗訴之原告負擔，所以確
    定如主文第2項所示。
八、依行政訴訟法第195條第1項後段、第236條、第98條第1項前
    段、第237條之8第1項、第237條之9第1項，判決如主文。
中　　華　　民　　國　　111 　年　　11 　月　　30　　日
                  行政訴訟庭  法  官  陳伯厚
一、上為正本係照原本作成。
二、如不服本判決，應於判決送達後20日內，向本院提出上訴狀
    ，上訴狀並應記載上訴理由，表明關於原判決所違背之法令
    及其具體內容或依訴訟資料可認為原判決有違背法令之具體
    事實，並繳納上訴費新臺幣750元。其未表明上訴理由者，
    應於提出上訴後20日內向本院補提理由書（上訴狀及上訴理
    由書均須按他造人數附繕本），如逾期未提出上訴理由書者
    ，本院毋庸再命補正，由本院逕以裁定駁回上訴。
                              書記官  陳柔吟
中　　華　　民　　國　　111 　年　　11　　月　　30　　日